【裁判字號】    89,上訴,1916
【裁判日期】    900102
【裁判案由】    強盜等
【裁判全文】
臺灣高等法院臺中分院刑事判決                  八十九年度上訴字第一九一六號
    上  訴  人
    即  被  告  乙○○
    選任辯護人  黃興木
右上訴人因強盜等案件，不服臺灣台中地方法院八十九年度訴字第一五六六號中華民
國八十九年八月二十二日第一審判決（起訴案號：臺灣台中地方法院檢察署八十九年
度偵字第九三八九號），提起上訴，本院判決如左：
      主  文
上訴駁回。
      事  實
一、乙○○曾犯竊盜罪、偽造文書罪、賭博罪、違反麻醉藥品管理條例罪、違反肅清
    煙毒條例罪，接續執行不構成累犯，素行不良，猶不知悔改，復於民國（下同）
    八十八年三月二十二日或二十三日，明知車牌ＱＡ－三九三九號自小客車，係來
    路不明之贓物（係丙○○所有，於八十八年三月二十二日十二時許，在台中縣大
    里市○村路大明中學側門附近失竊），竟仍在不詳地點，自不詳人士處收受之，
供己代步之用。乙○○於八十八年三月二十三日十五時許，駕駛該部贓車行經台
    中市○區○○○路六七號旁，見丁○○所有之自小客車停在該處，乃另為自己不
    法所有之意圖，而將其所駕駛之贓車停在附近，並攜帶一支銅製前端甚尖類似起
    子客觀上可供兇器使用之物下車，再持不明物砸破丁○○車子左前門之玻璃（毀
    損部分未據告訴），戴上白手套，打開車門，著手欲竊取車內財物時，適為丁○○發現並速以右手勒住乙○○之脖子，乙○○為脫免逮捕，竟當場從身上取出前
    揭攜帶之銅製起子欲刺丁○○腹部，丁○○見狀即刻鬆手且奪下該支起子，乙○○則伺機逃走，並於丁○○追趕時，撿拾路上之玻璃瓶喝令丁○○不得跟來，丁○○只好作罷而報警處理，待警察到現場後，在案發處扣得白色手套一雙、銅製
    起子一支、丁○○自乙○○身上扯落之呼叫器一個，並在乙○○所開來之該部贓
    車內，扣得外套二件、鑰匙一串。
二、案經台中市警察局第一分局報請臺灣臺中地方法院檢察署檢察官偵查起訴。
      理  由
一、訊據上訴人即被告乙○○，矢口否認有右揭之行為，辯稱：伊未駕駛贓車至案發
    地，也無砸破丁○○之車門玻璃竊取財物，伊根本沒有見過丁○○，而扣案之呼
    叫器雖係伊所有，但已於八十八年二月間遺失云云。經查，該部ＱＡ－三九三
    九號自小客車，係丙○○所有，於八十八年三月二十二日十二時許，在台中縣大
    里市○村路大明中學側門附近失竊，且尋獲時在車內查扣之外套二件、鑰匙一串
    非伊所有乙節，業據丙○○於警訊中陳訴明確，並有車輛竊盜資料個別查詢報表
    及贓物領據各一紙附卷可稽，被告駕駛該部贓車停在案發處附近，且砸破丁○○之車門玻璃並著手欲竊取財物時經丁○○發現而取出銅製起子欲刺丁○○乙情
    ，亦經丁○○於警、偵訊中及原審審理時指訴歷歷，並有扣案之銅製起子一支足
    憑，雖丁○○於八十九年一月十九日在檢察官偵訊中及八十九年八月一日在原審
    審理時，不敢確切指認被告即是當時之竊賊，惟堅稱竊賊就是案發時伊在警察局
    所指認之口卡中人沒錯，而該經丁○○指認之乙○○口卡上之照片，經原審勘驗
    結果，確實是被告本人，此亦經被告自承在卷；按一般人之記憶，係隨時間而變
    淡甚至完全遺忘，是以記憶最清楚之時，應是事情剛發生之初，且人之外型亦天
    天在變化中，尤其髮型、胖瘦、穿著之改變影響外表甚大，故丁○○於事情發生
    約十個月後，謂因被告頭髮長短、身型胖瘦與案發當時稍異而不敢確認但肯認其
    案發當時之指認，應係負責任而符合常情之舉，今被告與丁○○原不相識亦無仇
    隙（兩者均如是說），丁○○當無捏造事實故予誣指之理，因認丁○○於案發初
    時之指認可信度極高，扣案之呼叫器業經被告自承為其所有，並有聯華電信所
    傳真之被告申請資料在卷可佐，被告雖聲請原審傳訊其友人賴瑞森、蕭明哲以證
    明其呼叫器已遺失，而經原審訊問該二人結果，固均稱曾叩機給被告但被告沒有
    回電及被告後來有告訴他們呼叫器已遺失之事，惟渠二人究係何時叩機給被告未
    得回應，則無法確定，此有原審八十九年八月十五日之審判筆錄在卷可考，今該
    呼叫器既於八十八年三月二十三日遺落在竊案之現場，該二證人若於之後叩機給
    被告，當然得不到被告之回電甚明，又聯華電信所傳真之資料載該呼叫器之退租
    日期係八十八年四月六日，若被告真於八十八年二月間即已遺失該呼叫器，焉有
    於一個多月後才辦理退租，而徒繳月租費之理，是可斷被告應係於案發後，發現
    呼叫器不見了，才去辦理退租無誤，且呼叫器若遺失，他人拾得後，所呼叫者仍
    為原持有人，拾得人既不能使用，自不可能於遂行竊盜時仍隨身攜帶，讓被害人
    丁○○自竊犯身上扯落，該呼叫器顯係被告隨身攜帶無訛。在該贓車上所查扣
    之其中一件紫紅色外套，經原審勘驗結果，其內裡標籤處有洗衣店以訂書針訂上
    之顧客簡稱條，該紙條寫著「阿堂」二字，且原審命被告當庭穿上該外套後，發
    現身長、袖長均適中，此有原審八十九年八月一日訊問筆錄存卷足參，被告雖謂
    「阿堂」者比比皆是，怎能遽認係「乙○○」，但因丁○○堅稱該部贓車係由被
    告所開來，而該外套又剛好係「阿堂」之人所送洗，因認「阿堂」應係乙○○無
    訛。綜上所述，認本件應係被告所為，其所辯僅係卸責之詞，不足採信。本件事
    證明確，被告犯行應堪認定。被告雖請求向台灣中區電信局函調前揭00000
    00000號呼叫器，自八十八年二月一日起至同年三月三十一日之通聯記錄，
    及傳訊警員祈進興以查明有無驗出被告呼叫器、贓車車門、方向盤、鎖匙等物之
    指紋云云。惟查電信局已答覆稱一般之呼叫器並無通聯記錄，只有收訊而已等情
    ，有本院公務電話紀錄在卷可憑，另警員祈進興雖未查贓車之指紋，然既有其他
    證據足證被告犯行，自不必再行傳喚警員祈進興到庭，併此敘明。
二、該支銅製類似起子之物，經原審勘驗結果，前端甚為尖利，可取人生命或傷人身
    體，客觀上顯可作為兇器。故核被告所為，係犯刑法第三百四十九第一項之收受
    贓物罪（此部分起訴書漏載法條）、第三百二十九條、第三百三十條第二項、第
    一項之準強盜未遂罪，起訴書認係既遂罪，與事實並不相符，起訴法條應予變更
    。又其所犯二罪間，係犯意各別、行為互異，應予分論併罰，準強盜未遂罪部分
    ，並依刑法第二十六條前段規定減輕其刑。原審依刑法第三百二十九條、第三百
    三十條第二項、第一項、第三百四十九條第一項、第五十一條第五款、第二十六
    條前段，罰金罰鍰提高標準條例第一條前段，審酌被告素行不良、毫無悔意，惟
    幸未傷及被害人等情狀，分別量處如原審主文所示之刑，並定其應執行之刑。另
    扣案之物是被告持有或所有，尚無法釐清，故均未併予宣告沒收，核無不合，被
    告上訴意旨仍執前詞否認犯罪，自不足採，其上訴為無理由，應予駁回。
三、據上論結，應依刑事訴訟法第三百六十八條，判決如主文。
本案經檢察官甲○○到庭執行職務。
中      華      民      國    九十       年      一     月      二      日
                              臺灣高等法院臺中分院刑事第三庭
                                  審判長法  官  方  艤  駐
                                          法  官  廖  柏  基
                                          法  官  劉  連  星
右正本證明與原本無異。
收受贓物罪部分不得上訴。
加重強盜未遂罪部分得上訴。
如不服本判決應於收受送達後十日內向本院提出上訴書狀，其未敘述上訴之理由者並
得於提起上訴後十日內向本院補提理由書（均須按他造當事人之人數附繕本）。
                                          書記官  顏  子  良
中      華      民      國    九十       年      一     月      三      日
附錄論罪科刑法條
刑法第三百二十九條
竊盜或搶奪，因防護贓物、脫免逮捕或湮滅罪證，而當場施以強暴、脅迫者、以強盜
論。
刑法第三百四十九條第一項
收受贓物者，處三年以下有期徒刑、拘役或五百元以下罰金。
                                                                        Ｃ


司法院資訊處製作；財團法人民間司法改革基金會備份。
